臺灣彰化地方法院民事裁定
111年度監宣字第166號
聲  請  人  張毓忠  


相  對  人  張蘇榮娥



關  係  人  張慧姿  

            張雅雯  

            張芳鈴  


上列聲請人聲請監護宣告事件，本院裁定如下：
    主      文
宣告張蘇榮娥（民國00年00月00日生、國民身分證號碼：Z00000
0000號）為受監護宣告之人。
選定張毓忠（民國00年00月0日生、國民身分證號碼：Z00000000
0號）為受監護宣告之人之監護人。
指定張慧姿（民國00年0月0日生、國民身分證號碼：Z000000000
號）為會同開具財產清冊之人。
聲請程序費用由受監護宣告之人負擔。
    理    由
一、聲請意旨略以：聲請人為相對人之子，相對人於民國109年1
    0月18日因腦血管疾病失智，致不能為意思表示或受意思表
    示，或不能辨識其意思表示之效果。為處理父親遺產事宜，
    爰依家事事件法第10章、第11章之規定，請求對相對人為監
    護宣告，為此請求選定聲請人為相對人之監護人，並指定相
    對人之女即關係人張慧姿為會同開具財產清冊之人等語。
二、按對於因精神障礙或其他心智缺陷，致不能為意思表示或受
    意思表示，或不能辨識其意思表示之效果者，法院得因本人
    、配偶、四親等內之親屬、最近一年有同居事實之其他親屬
    、檢察官、主管機關、社會福利機構、輔助人、意定監護受
    任人或其他利害關係人之聲請，為監護之宣告，民法第14條
    第1項定有明文。次按受監護宣告之人應置監護人。法院為
    監護之宣告時，應依職權就配偶、四親等內之親屬、最近一
    年有同居事實之其他親屬、主管機關、社會福利機構或其他
    適當之人選定一人或數人為監護人，並同時指定會同開具財
    產清冊之人。法院為前項選定及指定前，得命主管機關或社
    會福利機構進行訪視，提出調查報告及建議。監護之聲請人
    或利害關係人亦得提出相關資料或證據，供法院斟酌。法院
    選定監護人時，應依受監護宣告之人之最佳利益，優先考量
    受監護宣告之人之意見，審酌一切情狀，並注意下列事項：
    (一)受監護宣告之人之身心狀態與生活及財產狀況。(二)受
    監護宣告之人與其配偶、子女或其他共同生活之人間之情感
    狀況。(三)監護人之職業、經歷、意見及其與受監護宣告之
    人之利害關係。(四)法人為監護人時，其事業之種類與內容
    ，法人及其代表人與受監護宣告之人之利害關係。民法第11
    10條、第1111條、第1111條之1分別定有明文。再按監護宣
    告之裁定，於裁定送達或當庭告知法院選定之監護人時發生
    效力；監護宣告裁定經廢棄確定前，監護人所為之行為，不
    失其效力，家事事件法第169條第1項、第170條第1項分別定
    有明文。
三、經查，聲請人所主張之事實，有同意書、親屬系統表、戶籍
    謄本、病症暨失能診斷證明書影本等件為據，且經本院在鑑
    定人即衛生福利部彰化醫院梁孫源醫師前做鑑定，前開鑑定
    醫師所為之鑑定意見認：「日常生活狀況：1.日常生活活動
    ：個案三餐由他人由鼻胃管灌食，盥洗沐浴需他人協助，大
    、小便不會表示，缺少主動表達，對問話無回應，無法遵從
    指令，留置尿管、尿袋。2.經濟活動能力：喪失能力。3.社
    會性：對問話無回應，缺少主動表達，無法遵從指令。」、
    「精神狀態：(1)意識/溝通性：個案眼睛偶而張開，但視線
    接觸少，對叫喚無回應，無主動表達，無法遵從指令。(2)
    記憶力：極重度障礙，無法表示。(3)定向力：極重度障礙
    ，無法表示。(4)計算能力：極重度障礙，無法表示。(5)理
    解•判斷力：極重度障礙，無法作出有效表達。(6)認知功能
    檢查：迷你心智量表（MMSE)得分0分，臨床失智量表(CDR)4
    分，有極重度認知功能障礙。(7)情感：淡漠。(8)行為：對
    叫喚無回應。(9)思考：無法表達。(10)語言：無主動表達
    。」、「有關判斷能力判定之意見：不能管理處分自己財產
    。判定的依據：個案在民國106年6月發生主動脈剝離及腦中
    風，認知功能逐步退化，雖經後續養護照顧，認知功能仍呈
    現極重度障礙。個案目前住在護理之家接受照顧，不認得人
    ，對話無法回應，無法遵從指令，迷你心智量表（MMSE)得
    分0分，臨床失智量表(CDR)4分，有極重度認知功能障礙，
    生活完全仰賴他人監護照顧，其理解能力，表達能力及判斷
    能力皆有極重度障礙。」、「回復可能性說明：恢復的可能
    性低，因個案目前為極重度失智，其認知功能從民國106年6
    月開始退化至今，經療養照顧，並無改善跡象，且仍逐步退
    化中，恢復的可能性低。」、「鑑定判定：(1)基於受鑑定
    人因極重度失智，其表達能力、理解能力及判斷能力皆有極
    重度障礙，以致個案不能管理處分自己的財產，且回復之可
    能性低。⑵其障礙之程度，可為監護宣告。」等情，有衛生
    福利部彰化醫院111年5月30日彰醫精字第1110500244號函暨
    成年監護鑑定書一份在卷可稽。故聲請人聲請對相對人為監
    護之宣告，為有理由，應予准許，爰宣告相對人為受監護宣
    告之人。
四、本件相對人既經監護宣告，業如前述，揆諸前揭規定，自應
    為其選定監護人及指定會同開具財產清冊之人。查相對人之
    配偶張樹枝已歿，而聲請人及關係人張慧姿為相對人之子女
    ，且相對人在還沒入住鹿基護理之家前，都是由聲請人同住
    照顧，堪認該2人均能盡力維護相對人之權益，且相對人之
    女張芳鈴、張雅雯均同意由聲請人擔任相對人之監護人，由
    關係人張慧姿擔任會同開具財產清冊之人等情，並提出同意
    書、親屬系統表、戶籍謄本、病症暨失能診斷證明書等件為
    證。本院審酌聲請人、關係人張慧姿分別為相對人之長子及
    次女，且均同戶籍，與相對人關係非常密切，由渠等分別擔
    任相對人之監護人、會同開具財產清冊之人，應符合相對人
    之最佳利益，爰裁定如主文第2、3項所示。
五、末依民法第1113條準用同法第1099條、第1099條之1之規定
    ，於監護開始時，監護人張毓忠對於受監護宣告之人張蘇榮
    娥之財產，應會同關係人張慧姿於2個月內開具財產清冊，
    並陳報法院，於開具完成並陳報法院前，監護人對於受監護
    宣告之人之財產，僅得為管理上必要之行為，併此指明。
六、依家事事件法第164條第2項，裁定如主文。 　　　　　　
中　　華　　民　　國　　111 　年　　6 　　月　　8 　　日
               家事法庭  法　　　官 王美惠
以上正本係照原本作成。
如對本裁定抗告，須於裁定送達後十日之不變期間內，向本院提
出抗告狀，並繳納抗告費新臺幣1千元。
中　　華　　民　　國　　111 　年　　6 　　月　　8 　　日
                         書  記  官 林子惠